最高法院刑事判決　　　　　　　　　　　　　　　九十三年度台上字第一三四一號
　　上　訴　人　甲○○
右上訴人因違反期貨交易法案件，不服台灣高等法院台南分院中華民國九十年八月九
日第二審判決（九十年度上訴字第八九二號，起訴案號：台灣台南地方法院檢察署八
十九年度偵字第一一四六二號），提起上訴，本院判決如左：
　　主　文
上訴駁回。
　　理　 由
按刑事訴訟法第三百七十七條規定，上訴於第三審法院，非以判決違背法令為理由，
不得為之。是提起第三審上訴，應以原判決違背法令為理由，係屬法定要件。如果上
訴理由狀並未依據卷內訴訟資料，具體指摘原判決不適用何種法則或如何適用不當，
或所指摘原判決違法情事，顯與法律規定得為第三審上訴理由之違法情形，不相適合
時，均應認其上訴為違背法律上之程式，予以駁回。本件原判決認定上訴人甲○○係
位於台南市○○路八十八號八樓之一「文玄行」之實際負責人，明知該商行登記之營
業項目，不包括仲介及提供場所設備及相關外匯資訊供客戶自行下單操作外匯保證金
交易再從中抽佣之業務；且期貨交易法於民國八十六年三月二十六日公布生效後，期
貨信託事業、期貨經理事業、期貨顧問事業或其他期貨服務事業，均應經主管機關即
財政部證券暨期貨管理委員會（下稱「證期會」）許可後，始得經營。詎上訴人未經
證期會之許可並發給許可證照，自八十九年六月間起，在上開地點，以「文玄行」名
義經營仲介外匯保證金交易之期貨顧問事業。「文玄行」以招募文書行政兼職人員，
錄取後，並提供與其合作之澳門華基利投資有限公司（下稱華基利公司）海外客戶買
賣外匯之資料教導新進人員計算盈虧，吸收成為客戶，並以其場所設備及相關外匯資
訊供客戶自行下單操作外幣保證金交易業務。又提供華基利公司之買賣合約書供客戶
簽約，招攬客戶匯入開戶保證金至華基利公司設於香港之匯豐銀行之帳戶，進行外匯
保證金之交易，交易商品為歐元、英鎊、瑞士法郎、日幣等主要外幣。以美金之幣值
漲跌標準計算營虧，並以台灣時間晚上十點之澳門收盤價作標準。客戶欲下單買賣時
，可透過「文玄行」提供之免費專線電話下單至華基利公司，或在家中自費打電話下
單至華基利公司，或委由「文玄行」之員工代為操作。客戶交易一口即一千美金，則
上訴人可向華基利公司取得新台幣八百元之佣金等情。係以上開事實，業據上訴人坦
承係「文玄行」之負責人，介紹客戶給華基利公司，由其提供該公司之客戶協議書供
客戶簽約，並由客戶依前開交易方式買賣外匯。客戶交易一口外匯保證金後，華基利
公司即給予新台幣八百元之佣金。又前開業務之經營並未經證期會許可等語。核與證
人即該行客戶兼營業員蔡雅雯、陳維德於調查中證述之情節相符，並有法務部調查局
台南市調查站依法搜索查獲之「文玄行」員工履歷表五張、外匯市場分析資料十張、
下單交易紀錄十三張、刊登廣告資料一本、外匯市場分析資料三十一張、「文玄行」
指令紀錄一五九頁及匯市資訊二頁等扣案可資佐證。並敘明「外匯保證金交易」，係
期貨交易法第三條第一項第四款槓桿保證金交易之一種，外匯保證金交易係指一方於
客戶與其簽約並繳付外幣保證金後，得隨時應客戶之請求，於保證金之數倍範圍以內
以自己之名義為客戶之計算，在外匯市場從事不同幣別間之即期或遠期買賣交易。此
項交易不須實際交割，一般都在當日或到期前以反方向交易軋平，僅結算買賣差價。
企業顧問公司招攬國人在境外開立美金帳戶，進行現貨外幣保證金交易，除依期貨交
易法第三條第二項規定豁免者外，如以招攬客戶至海外開立美金帳戶，並提供場所設
備及相關外匯資訊（如價位詢問），供客戶自行下單交易者，係屬經營期貨顧問事業
。此有財政部證期會九十年二月八日（九十）台財證（七）字第一０五九五七號函附
八十七年五月二十六日（八七）台財證（七）字第三三六七二號函在卷可憑。再經營
「期貨顧問事業」者，依期貨交易法第八十二條第一項之規定，需經主管機關之許可
並發給許可證照始可經營。本件上訴人事先並未經主管機關之許可取得許可證照乙情
，亦為上訴人所是認。則其未經許可擅自經營期貨顧問事業之行為，極為明確。因認
上訴人犯行明確，乃維持第一審論處上訴人未經許可經營期貨顧問事業罪刑之判決，
駁回上訴人在第二審之上訴。已詳敘其所憑之證據及認定之理由。而以上訴人所辯其
所經營者並非期貨顧問事業，「文玄行」登記營業項目包括「投資顧問業」，自得從
事國外投資之引介、提供商情資料與引介諮商顧問等業務，故其引介客戶與華基利公
司簽約在國外從事投資交易，並無違法性。再者，客戶在國外地區從事外匯投資交易
行為，期貨交易法係國內法，自不能規範國人在國外地區之交易行為云云，係飾詞卸
責，如何不足採信，於判決理由內詳予指駁及說明。從形式上觀察，原判決並無認定
事實不依證據等違法情事存在。按證期會依期貨交易法第八十二條第三項立法授權，
訂定發布「證券商經營期貨交易輔助業務管理規則」，其第三條第一項第一款明文，
受期貨商之委任，從事招攬期貨交易人從事期貨交易者，為期貨交易輔助人。而上訴
人招攬客戶從事之「外幣保證金交易」即屬期貨交易法第三條第一項第四款之「槓桿
保證金契約」，為期貨交易之一種。是上訴人招攬他人從事期貨交易，應係從事期貨
交易輔助人之業務，其未依期貨交易法第八十二條第一項及「證券商經營期貨交易輔
助業務管理規則」第二條第一項規定，經主管機關證期會許可，而擅自經營期貨顧問
之服務事業，自屬違反期貨交易法無疑。本件上訴人上訴意旨略以，(一)、證期會之函
釋僅屬「行政指導」，並無拘束人民或法院之效力，不應援引為判決立論基礎。(二)、
「文玄行」僅「引介」客戶與澳門華基利公司簽訂「投資協議書」，殊未經營「期貨
顧問事業」。(三)、上訴人未招攬客戶至海外開立美金帳戶，亦無在中華民國境內代理
進行現貨「外幣保證金交易」。(四)、華基利公司在國外金融市場從事之「現貨」外幣
交易，並非我國期貨交易法規範之對象。(五)、我國期貨交易法係「內國法」，不能規
範國人在國外地區從事之信託投資交易，亦不能規範合法從事「國外投資引介」之業
者等語。係為單純事實上之爭執，或對事實審法院認事、採證及證明力判斷職權之適
法行使，專憑己見，任意爭執，並非依據卷證資料具體指摘原判決有何違背法令，不
足據以辨認原判決已具備違法之情事。其上訴違背法律上之程式，應予駁回。
據上論結，應依刑事訴訟法第三百九十五條前段，判決如主文。
中　　　華　　　民　　　國　　九十三　　年　　　三　　　月　　 十八 　　日
                              最高法院刑事第六庭
                                  審判長法官  吳　雄　銘
                                        法官  池　啟　明
                                        法官  石　木　欽
                                        法官  郭　毓　洲
                                        法官  吳　三　龍
      右正本證明與原本無異
                                              書  記  官
中　　　華　　　民　　　國　　九十三　　年　　　三　　　月　　二十四　　日
                                                                       Ｒ
